【裁判字號】    90,訴,999
【裁判日期】    900517
【裁判案由】    違反野生動物保育法
【裁判全文】
臺灣臺中地方法院刑事判決                            九十年度訴字第九九九號
    公  訴  人  台灣台中地方法院檢察署檢察官
    被      告  甲○○
右列被告因違反野生動物保育法案件，經檢察官提起公訴（九十年度偵字第五五二三
號），本院判決如左：
    主  文
甲○○違反野生動物保育法第三十五條第一項規定，未經主管機關同意，意圖販賣而
陳列保育類野生動物，處有期徒刑捌月，緩刑參年。
保育類野生動物冠羽畫眉拾柒隻、青背山雀玖隻、黃腹琉璃捌隻、鉛色水鶇壹隻、黃
山雀壹隻均沒收。
    事  實
一、甲○○係台中縣神岡鄉○○路三一號社南鳥園負責人，明知保育類野生動物，非
    經主管機關同意，不得買賣或意圖販賣而陳列、展示，竟於民國九十年三月初某
    日，以每隻新台幣（下同）五十元至八十元不等之價格，向不詳姓名農戶購得保
    育類野生動物冠羽畫眉十七隻、青背山雀九隻、黃腹琉璃八隻、鉛色水鶇一隻、
  黃山雀一隻，而未經主管機關同意，意圖販賣陳列在上開鳥園內。嗣於九十年三
    月二十一日十六時四十五分許，為警會同台中縣政府農業局野生動物保護聯合小
    組在上開鳥園內查獲，並扣得保育類野生動物冠羽畫眉十七隻、青背山雀九隻、
    黃腹琉璃八隻、鉛色水鶇一隻、黃山雀一隻。
二、案經台中縣警察局豐原分局報請台灣台中地方法院檢察署檢察官偵查起訴。
    理  由
一、訊據被告甲○○否認違反野生動物保育法犯行，辯稱扣案之鳥類係八十九年三月
    初，有一不詳姓名農戶帶來伊鳥園，說要賣伊，伊稱不會養，該農戶即將之寄放
    伊鳥園，說下次再來看伊要不要買，但該農戶並未再來，伊未販賣僅擺在伊鳥園
    ，不知係保育類野生動物云云。惟查扣案之冠羽畫眉十七隻、青背山雀九隻、黃
    腹琉璃八隻、鉛色水鶇一隻、黃山雀一隻，係被告以每隻五十元至八十元不等之
    價格，向不詳姓名者購入，預以每隻一百元至二百元出售等情，業據被告於警訊
    時坦承不諱，又被告係將該批鳥類陳列於其經營之社南鳥園，為警會同台中縣農
    業局野生動物保護聯合小組當場查獲，且該批鳥類均屬保育類野生動物，復有台
    中縣政府野生動物保護聯合執行小組執行紀錄、鑑定書、圖鑑及照片附卷足憑（
    另查獲之灰鸚鵡二隻，依被告提出之行政院農業委員會（八九）農林字第八九０
    一一九五四八號函所載，係由菲律賓輸入，為人工繁殖，不適用野生動物保育法
    規定，檢察官亦未就此部分起訴）。被告自承經營社南鳥園，以買賣鳥類為業，
    則對於該批鳥類屬於保育類野生動物一節，豈能委為不知。且該批鳥類既屬保育
    類野生動物，數量稀少應極珍貴，被告辯陳伊向該農戶稱伊不會養，而該農戶仍
    寄放伊處，已屬矛盾，況該農戶事後竟未取回，被告復未出具保管憑據予該農戶
    ，又未能提供無該農戶之姓名住所以供查證，亦違常情，顯見被告所辯係飾卸之
    詞，不足採信，其犯行已堪認定。
二、核被告所為，係犯野生動物保育法第四十條第一項第二款之罪。爰審酌被告尚無
    前科及其犯罪動機、手段、所生危害、犯罪後態度等一切情狀，處以如主文所示
    之刑。又被告未曾受有期徒刑以上之刑之宣告，有台灣台中地方法院檢察署刑案
    資料查註紀錄表可參，因一時失慮致觸刑章，經此次教訓，當知所警惕，而無再
    犯之虞，本院認所宣告之主刑，以暫不執行為適當，併予宣告緩刑三年，以啟自
    新。扣案之冠羽畫眉十七隻、青背山雀九隻、黃腹琉璃八隻、鉛色水鶇一隻、黃
    山雀一隻，係屬保育類野生動物，應依野生動物保育法第五十二條第一項諭知沒
    收。
據上論斷，應依刑事訴訟法第二百九十九條第一項前段、野生動物保育法第四十條第
一項第二款、第五十二條第一項、刑法第十一條前段、第七十四條第一款，判決如主
文。
中      華      民      國      九十      年      五      月    十七    日
                                        法  官  鍾  堯  航
右正本證明與原本無異。
如不服本判決，應於送達後十日內向本院提出上訴狀（須附繕本），上訴於台灣高等
法院台中分院。
                                        書記官
中      華      民      國      九十      年      五      月     十七   日
附錄論罪科刑法條
野生動物保育法第四十條第一項：
有下列情形之一，處六月以上五年以下有期徒刑，得併科新台幣三十萬元以上一百五
十萬元以下罰金：
一  違反第二十四條第一項規定，未經中央主管機關同意，輸入或輸出保育類野生動
    物活體或其產製品者。
二  違反第三十五條第一項規定，未經主管機關同意，買賣或意圖販賣而陳列、展示
    保育類野生動物或瀕臨絕種及珍貴稀有野生動物產製品者。


司法院資訊處製作；財團法人民間司法改革基金會備份。
